臺灣板橋地方法院刑事判決　　　　　　 100年度易字第1991號
公　訴　人　臺灣板橋地方法院檢察署檢察官
被　　　告　黃鉦城
上列被告因妨害自由案件，經檢察官提起公訴（100 年度偵字第
9995 號 ），本院判決如下：
    主  文
黃鉦城以加害身體之事，恐嚇他人致生危害於安全，累犯，處有
期徒刑參月，如易科罰金，以新臺幣壹仟元折算壹日；又以強暴
使人行無義務之事及妨害人行使權利，累犯，處有期徒刑參月，
如易科罰金，以新臺幣壹仟元折算壹日。應執行有期徒刑伍月，
如易科罰金，以新臺幣壹仟元折算壹日。
    事  實
一、黃鉦城曾於民國94年間因犯強盜罪案件，經臺灣桃園地方法
    院94年度699 號判處有期徒刑3 年確定，之後再由臺灣高等
    法院94年度上訴字第3173號、最高法院95年度臺上字第2146
    號均駁回上訴而確定，經入監執行後，先於97年6 月26日假
    釋付保護管束而出監，甫於98年6 月21日假釋付保護管束期
    滿，未經撤銷假釋，其未執行之刑以已執行完畢論，猶不知
    悔改，因先前擔任計程車司機而結識乘客王舒嬅，並對王舒
    嬅產生愛意，在經表白遭拒後，仍持續以信件、電話及在王
    舒樺住處附近停留等候之方式，試圖與王舒嬅對話或見面。
    （一）此間因不滿王舒嬅多次尋求住處大樓管理員出面，竟
    基於恐嚇之犯意，於98年8 月24日投遞1 封其內載有「‧‧
    ‧PS：我很不喜歡妳家管理員，我最後警告妳再找管理員出
    來我可是會翻臉的，到時候妳就後悔莫及（我練跆拳道的）
    」等恫嚇字眼之信件至王舒嬅住處，使王舒嬅心生畏懼，致
    生危害於安全；（二）復於100 年3 月16日上午，在新北市
    ○○區○○路1 段63巷與建興街口停留，於同日上午7 時20
    分許，適遇上班途中步行至該處之王舒樺，竟隨即基於強制
    之犯意，向前阻擋王舒嬅之去路，同時以右手緊抓王舒嬅左
    手臂之強暴方式，要求王舒嬅與之談話，妨害王舒嬅自由離
    去之權利行使及使王舒嬅行無義務之事，王舒嬅眼見無法脫
    身，遂假意承諾黃鉦城之要求，並表示要先打電話至公司請
    假，黃鉦城始鬆手放開王舒嬅之左手臂，嗣因王舒嬅趁機刻
    意放低音量撥打電話回家求救，經其家人立即報警，並由其
    媽媽、弟弟及姐姐均趕至現場會同警方加以制止，始循線查
    悉上情。
二、案經王舒嬅訴由新北市政府警察局新莊分局報告臺灣板橋地
    方法院檢察署檢察官偵查起訴。
    理  由
壹、證據能力有無之認定
一、按被告以外之人於審判外之言詞或書面陳述，除法律有規定
    者外，不得作為證據。又被告以外之人於審判外之陳述，經
    當事人於審判程序同意作為證據，法院審酌該言詞陳述或書
    面陳述作成時之情況，認為適當者，亦得為證據。當事人、
    代理人或辯護人於法院調查證據時，知有第159條第1項不得
    為證據之情形，而未於言詞辯論終結前聲明異議者，視為有
    前項之同意，刑事訴訟法第159條第1項及第159條之5分別定
    有明文。查被害人王舒嬅於警詢時之陳述，雖不合刑事訴訟
    法第159 條之2 、第159 條之3 有關傳聞法則例外之要件，
    惟公訴人、被告就前開被告以外之人於審判外言詞陳述，於
    本院準備程序中對於其證據能力表示無意見，同意作為證據
    ，且迄未於本案言詞辯論終結前聲明異議，而本院審酌該言
    詞陳述作成之情況，核無違法取證及證明力明顯過低之瑕疵
    ，亦認為以之作為證據為適當，故依諸上開規定，前揭被害
    人王舒嬅於警詢時之陳述，具有證據能力。
二、又按被告以外之人於偵查中向檢察官所為之陳述，除顯有不
    可信之情況者外，得為證據，刑事訴訟法第159 條之1 第2
    項亦有明文。所謂不可信性情況，法院應審酌被告以外之人
    於陳述時之外在環境及情況，例如：陳述時之心理狀況、有
    無受到外力干擾等，以為判斷是否有形式上顯然不可採信之
    依據。查證人王舒嬅、王魏美玉於檢察官偵查時，係以證人
    之身份陳述，並先經告以具結義務及偽證處罰，命證人朗讀
    結文後具結，係於負擔偽證罪之處罰心理下證述，並以具結
    擔保其供述之真實性，又無受其他不當外力干擾之情形，是
    證人王舒嬅、王魏美玉於偵查中在檢察官面前具結所為之證
    述，查無顯然不可信之情況，依上開刑事訴訟法第159 條之
    1 第2 項規定，自得為證據。
貳、認定本案犯罪事實之證據及理由
一、訊據被告黃鉦城固供承確有於事實欄一、（一）所示時地投
    遞該信件至告訴人王舒嬅之住處，以及確有於事實欄一、（
    二）所示時地遇見告訴人王舒嬅，且其2 人均有在該處停留
    ，直到王舒嬅母親等人及警方到場為止之事實，惟矢口否認
    有何恐嚇及強制之犯行，辯稱：伊有寫那封信，但是伊要讓
    王舒嬅腦筋急轉彎，不是要恐嚇她，伊可能表達不夠明確讓
    她誤會了，且伊當天並沒有說不讓王舒嬅離去，伊也沒有拉
    她不讓她離開，她說要打電話請假，所以伊就在那裡等她，
    她叫伊離遠一點，伊就離開遠一點，那天伊是要找她談事情
    ，談伊2 個人的事情，因為她以前沒有表明很明確，所以伊
    不知道她的意思怎麼樣云云。
二、經查：
（一）告訴人王舒嬅於警詢時指稱：黃鉦城於95年5 月之後，就
      一直寄信給伊，其中一封信件，於98年8 月24日寄給伊的
      信件中有提到「妳教英語那26個字母裡那兩個在一起會爆
      炸，我把答案放在妳家樓下7-11裡的咖啡上，等妳去找，
      及說我再找管理員出來，我會翻臉的到時候妳就後悔莫及
      （我練跆拳道的）」，內容有對伊恐嚇，造成伊身心受傷
      害怕等語，嗣於本院審理時亦進一步具結證稱：「（審判
      長問：《提示偵卷第10頁之信件影本一件》是否曾經看過
      此信件？）有。我是那天去警察局才看到的。被告寄信到
      我家，我家人先看到，他們把信件收起來，沒有讓我看到
      ，我是100 年3 月16日報警處理之後，家人拿出來我才看
      到的。」、「（審判長問：所以你家人是誰看過那信件？
      ）我的家人都看過。」、「（審判長問：你家人為何收起
      來不讓你看到？）他們應該認為我會害怕，所以沒讓我看
      。」、「（審判長問：你是否知道你家人收到該信件的時
      間，及如何收到該信件？）我家人沒有跟我說什麼時候收
      到。被告寄信給我有時候用郵寄，有時候沒有寫地址，應
      該是本人拿過來的。」、「（審判長問：《提示偵卷第8
      頁》你在警察局曾經提到該信件是在98年8 月24日寄給你
      的信件，是否如此？）是我到警察局警察拿信件出來時才
      看到該信件，是我的家人跟我說有收到被告寄來的那封信
      ，叫我出入要小心，我實際看到那封信是在警察局才看到
      。」等語，並有其內載有「‧‧‧PS：我很不喜歡妳家管
      理員，我最後警告妳再找管理員出來我可是會翻臉的，到
      時候妳就後悔莫及（我練跆拳道的）」等字眼之信件影本
      1 張附卷可按，且被告亦自始供承確有書寫及投遞該信件
      至告訴人王舒嬅住處之事實，參諸上開信件內載有「警告
      」、「翻臉」、「後悔莫及」及「我練跆拳道的」等明顯
      恫嚇字眼，衡情足以使人心畏懼甚明，是被告猶一再稱並
      無恐嚇之意思，無非避重就輕之詞，不足為採，是被告此
      部分恐嚇之犯行，應堪予認定。
（二）其次，告訴人王舒嬅於警詢時又指稱：100 年3 月16日上
      午伊要出門去上班，走路至新北市○○區○○路一段63巷
      與建興街口時，黃鉦城突然從該巷口出來擋在伊前面，阻
      擾伊去上班，並動手用右手抓住伊的左手臂不讓伊離開，
      伊就用力甩開他的右手，伊告訴黃鉦城伊要上班，請他不
      要妨礙伊離開去上班，黃鉦城告訴伊，他有話要跟伊說，
      伊上班要來不及，黃鉦城又一直強擋在伊前面不讓伊離開
      ，違反伊的意願，因為之前又寫恐嚇信給伊，讓伊很害怕
      ，心生畏懼，他擋在伊前面意圖對伊不利，整個過程大約
      15分鐘，妨害伊自由離開，黃鉦城擋在伊前面，讓伊很害
      怕就打電話告訴伊媽媽王魏美玉趕快來現場來救伊，伊並
      不認識黃鉦城，只是搭過他的計程車而已，沒有任何仇怨
      或糾紛，他表示要追求伊，但是每一次他來找伊時，伊都
      當面拒絕，但是他還是一直來糾纏，伊與黃鉦城沒有感情
      問題，伊根本對他不認識等語；其後於偵查中亦明確具結
      證稱：當初伊從加拿大留學回來，腳受傷所以搭黃鉦城的
      計程車因此認識的，他有跟伊說搭他的車可以打折，所以
      伊就有叫他的車，跟被告叫車過程大約2 週時間，這2 週
      都還正常，後來他找不到伊的期間，有常寫信給伊，伊拿
      給警察的信是這幾年陸陸續續的信，期間有一些信伊父母
      親有叫警衛退回給信差，黃鉦城幾乎都是突然出現伊面前
      ，擋住伊去路，就說「不要緊張，我只想跟妳講話」，次
      數除了他坐牢的期間外，幾乎每天或每週都會出現，後來
      伊就盡量從側門或地下室進出，有一段時間是伊父親載送
      伊，這事情發生之前伊請一位住附近的同事每天載送伊上
      下班，100 年3 月16日當天是伊同事睡太晚了，就叫伊去
      新泰醫院等他，伊就從大門出去，走到巷子口時，黃鉦城
      就突然出現擋住伊去路，不讓伊走到巷子口，還拉伊的手
      ，當時被告突然出現擋在伊前面，伊看到他時就趕快往回
      走，後來伊就拉住一個阿婆講說有一個男的騷擾伊，但那
      阿婆也害怕，後來黃鉦城就走到伊跟阿婆身邊，他就跟阿
      婆說他跟伊認識，阿婆因為也害怕所以就走掉，當時伊無
      法能掙脫，因為被告黃鉦城抓很緊，身體也靠著壓著伊，
      伊身體的右側是牆壁，沒辦法走，他說只想跟伊說些話，
      當時我很害怕就說好，但請他先放手離伊遠一點，讓伊先
      打個電話跟公司請個假，他就有放手，也有跟伊保持距離
      ，伊當時只是先安撫他一下，就打電話回家，是伊媽媽接
      的，伊就很小聲的跟媽媽說又遇到那個人，伊媽媽就很緊
      張，問伊在哪裡，伊就說在大門出去一直走的巷子口，伊
      當時是講電話很小聲，且伊用手擋住，所以黃鉦城應該沒
      有聽到，伊打電話回家之後，伊姐姐就打電話報警，媽媽
      過了約3 分鐘就跑過來，警察在媽媽到沒多久就到了等語
      ；嗣於本院審理時亦進一步具結證稱：「（審判長問：
      100 年3 月16日早上你是否有遇到被告？）有。」、「（
      審判長問：你們有相約見面嗎？）沒有。」、「（審判
      長問：被告遇到你之後的情況如何？）之前都是我同事載
      我上下班，那天他比較晚，要我走到他住的地方等他，我
      走到一半的時候，樓下的巷子是轉彎處，被告從轉彎處出
      來之後遠遠的看到我，因為前面有一個阿婆，我看到被告
      之後，就跟阿婆說，前面那個男的，是壞人，他要來騷擾
      我，我很害怕，阿婆的反應可能是認為我是陌生人，突然
      勾住他的手，有稍微把我的手弄開，自己走了，之後，我
      就遇到被告，他突然間擋在我面前，是用身體擋在我面前
      ，他抓著我的左手臂，不讓我再繼續的往前走，他說有話
      要跟我說，那時候我跟他說那我先打電話回公司請假，我
      就趕快打電話回我家，跟我家人講我今天遇到被告，後來
      我的家人知道我很害怕，因為我的聲音有發抖，我媽媽、
      弟弟、姊姊都有先後跑過來，也有報警，警察也有來。」
      、「（審判長問：被告說有話跟你講的時候還抓著你的手
      臂嗎？）我有跟被告說你先放開手臂，我先打電話回公司
      ，被告才放開手。」、「（審判長問：你那時候怎麼會有
      機會打電話回家？）因為被告說有話跟我說，我說好，他
      一直擋在我面前，甚至抓著我不放，我跟他說你先讓我打
      個電話跟公司請假，我實際上是打回家，我打電話時，有
      稍微退一步，且我有用手摀住嘴巴講話，被告並沒有聽到
      。」、「（審判長問：當時你為何沒有想到快步離開？）
      因為被告擋在我面前，我無法快步離開，如果我快步離開
      ，他也會追上來。」等語，不僅所指述情節前後一貫，彼
      此大致相符，且核與證人即告訴人之母王魏美玉於偵查中
      具結證稱：當時伊女兒打電話給伊說「那個司機擋住我去
      路而且抓我不讓我去上班」，她就叫伊趕快來，她說她很
      害怕，伊就叫大女兒報警，伊就趕快衝過去，伊到現場之
      後，發現伊女兒靠牆壁，被告就站在伊女兒對面，伊女兒
      一直發抖，伊就當沒事，站在伊女兒旁邊，因為那時警察
      還沒到，伊想說不要驚嚇到被告，所以伊等都沒有講話，
      約過了幾分鐘警察就到了等語相互吻合，並有新北市政府
      警察局新莊分局100 年8 月4 日新北警新刑字第10000422
      48號函附報告書及警方到場後之採證畫面光碟片1 張在卷
      可資佐證，益徵證人王舒嬅所指述之上開情節，顯然事出
      有據，尚非出於虛妄，堪值採信。
（三）再者，被告既於本院準備程序中自承：伊當日並未與告訴
      人王舒嬅相約見面，每次伊找告訴人，她就找管理員出來
      等語，顯見告訴人於「案發前」並不願與被告見面談話之
      意，甚為灼然，且告訴人於偵查中及本院審理時所指證於
      上開時地遭被告攔阻去路之前，曾當場拉住一位路過阿婆
      求救一事，亦業經被告迭於警詢及偵審中供承屬實，足認
      告訴人於「案發當時」並不願與被告碰面或有任何之交談
      ，若非被告當日確有阻擋告訴人離去之動作，並強行要求
      告訴人與之談話，告訴人僅快步離去趕赴上班即可，何需
      另行撥打電話向家人求救，並在現場平白等待家人及警方
      之到來，為此耽誤上班時間？是被告一再辯稱：100 年3
      月16日早上，伊只是要跟王舒嬅談事情，並沒有拉她，也
      沒有不讓她離去云云，顯然有所保留，難以輕信。
（四）至被告雖曾供稱：伊與告訴人曾經在一起，後來才分手，
      告訴人還有到伊家去吃飯，伊還長期帶她去吃小吃云云，
      惟證人王舒嬅於偵查中已明確證稱：伊並無單獨跟被告出
      去吃過飯，伊只有單純搭他的計程車，他出現在伊家附近
      ，那邊有監視器有拍到，管理員也可以作證，伊只希望他
      不要來找伊，伊很困擾不知道怎麼辦，出門都不敢出門，
      都要人家陪（哭泣）等語；嗣於本院審理時亦明確指證：
      「（審判長問：後來有跟被告交往嗎？）沒有。」、「（
      審判長問：直到本案發生之100 年3 月16日，是否曾經與
      被告是男、女朋友關係？）從來都不是。」、「（審判長
      問：你曾經去被告家吃飯嗎？）沒有。」等語，此間經被
      告當面與之對質，亦斷然證稱：「（被告問：妳是否有跟
      我吃過小吃？）沒有。」一語，絲毫未見有何猶豫不定、
      態度反覆之情事；反觀被告於本院準備程序中先係供稱：
      伊有要追求告訴人，但她的態度不明確云云，其後又隨口
      改稱：伊與告訴人曾經在一起過，後來才分手云云，先後
      說法自相矛盾，且自始未提出任何有關其與告訴人曾係男
      女朋友關係之相關事證以實其說，無非一時矯情卸責之詞
      ，不足採信。
（五）此外，復有被告寄給告訴人之其他信件4 封、被告所使用
      0000000000之行動電話通聯紀錄1 份及網路列印地圖1張
      附卷可參，是以被告上開恐嚇及強制之犯行，均堪予認定
      ，本件事證明確，應依法論科。
三、核被告所為，係犯刑法第305 條之恐嚇罪及同法第304 條之
    強制罪。其所犯上開2 罪之間，犯意各別，行為互異，應予
    分論併罰之。另查：被告曾於94年間因犯強盜罪案件，經臺
    灣桃園地方法院94年度699 號判處有期徒刑3 年確定，之後
    再由臺灣高等法院94年度上訴字第3173號、最高法院95年度
    臺上字第2146號均駁回上訴而確定，經入監執行後，先於97
    年6 月26日假釋付保護管束而出監，甫於98年6 月21日假釋
    付保護管束期滿，未經撤銷假釋，其未執行之刑以已執行完
    畢論一節，有臺灣高等法院被告前案紀錄表1 份在卷足憑，
    其於5 年以內故意再犯本件有期徒刑以上之2 罪，均為累犯
    ，應各依刑法第47條第1 項規定加重其刑。爰審酌被告先前
    有強盜之前科紀錄，素行不佳，僅因駕駛計程車而偶識被害
    人，竟於追求被害人未果後，長期以各種方式搔擾被害人，
    此間則因被害人一再找住處大樓管理員出面處理，以致心生
    不滿，乃書寫並投遞語帶恫嚇之信件至被害人住處，使被害
    人心生畏懼，最後又在被害人上班途中阻撓被害人自由離去
    ，已然對於被害人身心造成不小之損害，惡性不輕，復參酌
    其犯罪之動機、目的、手段、與被害人關係、智識程度，以
    及事發後猶一再否認犯行，迄未見其有任何悔意，犯後態度
    不佳等一切情狀，各量處如主文所示之刑，並諭知易科罰金
    之折算標準，以及定其應執行之刑，以資懲儆。
據上論斷，應依刑事訴訟法第299 條第1 項前段，刑法第304 條
、第305 條、第47條第1 項、第41條第1 項前段、第51條第5 款
，刑法施行法第1 條之1 ，判決如主文。
本案經檢察官黃嘉妮到庭執行職務
中    華    民    國  100    年    9     月    6    日
                         刑事第十八庭
                               法  官  楊仲農
上列正本證明與原本無異。
如不服本判決，應於判決送達後10日內敘明上訴理由，向本院提
出上訴狀 (應附繕本) ，上訴於臺灣高等法院。其未敘述上訴理
由者，應於上訴期間屆滿後20日內向本院補提理由書「切勿逕送
上級法院」。
                                書記官  田世杰
中    華    民    國   100    年    9     月    6     日
附錄本判決論罪之法律條文：
中華民國刑法第304條
（強制罪）
以強暴、脅迫使人行無義務之事或妨害人行使權利者，處 3 年
以下有期徒刑、拘役或 3 百元以下罰金。
前項之未遂犯罰之。
中華民國刑法第305條
（恐嚇危害安全罪）
以加害生命、身體、自由、名譽、財產之事，恐嚇他人致生危害
於安全者，處 2 年以下有期徒刑、拘役或 3 百元以下罰金。